【裁判字號】    88,訴,1390
【裁判日期】    890407
【裁判案由】    偽造文書等
【裁判全文】
臺灣桃園地方法院刑事判決                        八十八年度訴字第一三九號
    公  訴  人  臺灣桃園地方法院檢察署檢察官
    被      告  丁○○
右列被告因偽造文書等案件，經檢察官提起公訴（八十八年度偵字第八七一六號），
本院判決如左：
        主  文
丁○○共同行使偽造私文書，足以生損害於他人，處有期徒刑肆月，偽造如附表所示
簽帳單上「乙○○」名義之署押壹枚沒收。又被訴竊盜部分無罪。
        事  實
一、丁○○明知由年籍不詳之二名成年人（起訴書漏載乙名）所持有香港匯豐銀行信
    用卡（卡號：0000000000000000號，係乙○○所有）乙張，係
    來路不明之贓物，竟仍與該二名成年人基於行使偽造私文書及意圖為自己不法利
    益之犯意聯絡，於民國（下同）八十八年三月六日晚上十一時三十分許，帶同該
    二成年人前往桃園縣中壢市○○路二七七號「花之精靈鮮花坊」，由其中乙名成
    年人冒用乙○○之名義，在由該花坊不知情之員工丙○○所出具如附表所示簽帳
    單上偽造「乙○○」名義之署押乙枚，而偽造乙○○於上開時間，在該花坊內購
    買花材而消費新台幣（下同）三萬元之信用卡簽帳單私文書乙紙，並持以交付丙○○以為行使等不實手段，均足以生損害於乙○○本人及香港匯豐銀行對信用卡
    使用、管理之正確性，用以清償丁○○先前因購買花材所積欠「花之精靈鮮花坊
    」計二萬餘元之債務，並致香港匯豐銀行因之陷於錯誤，如數給付「花之精靈鮮
    花坊」上開三萬元之簽帳債務，而獲取該不法利益。
二、案經桃園縣警察局中壢分局報請臺灣桃園地方法院檢察署檢察官偵查起訴。
        理  由
一、訊據被告丁○○固坦承於右揭時地帶同該二名成年人前往「花之精靈鮮花坊」購
    物消費，並由其中乙名成年人簽帳付款等情，惟矢口否認右揭犯行，辯稱：伊並
    不知上開信用卡係來路不明之贓物，伊亦未與該二名成年人有行使偽造私文書及
    詐欺取財之犯意聯絡，伊僅係單純帶同該二名成年人前往消費而已，伊並未曾獲
    取任何好處云云。經查：被告右揭犯行業據證人即「花之精靈鮮花坊」員工丙○○迭次於警、偵訊中及本院審理時證稱「當晚有三人前來（均男性），其中一人
    是我的顧客認識他，叫丁○○，另二人我不認識，到店裡來，用匯豐、竹企二張
    信用卡先刷了授權號碼，然後再刷其中一張（那一張忘了）信用卡，刷了三萬元
    的卡，然後就一起走了」、「因丁○○欠下本店有二、三萬元累積的花錢，丁○○帶了另二人到店裡還花錢，叫另一位他的朋友用信用卡簽了乙○○的名字刷卡
    三萬元」、「我不知情，我也不知簽乙○○之人是否真是他本人才讓他刷卡，而
    且卡是沒有問題的，是向我刷的卡」、「二人均約三十歲左右，操客家口音，一
    人身高約一百七十公分，瘦長身材膚黃，另一人一六六公分左右平頭，膚黑，中
    等身材，其他記不得，因只看了一眼而已」、「（八十八年三月六日晚上丁○○
    有帶二個朋友到你們店刷卡買花？）不是，因劉之前有累積欠花店將近一、二萬
    元之欠款，他當日來店是償還這些欠款」、「劉某說欠那麼久補貼利息及因刷卡
    被銀行扣之回扣」、「（當日丁○○帶朋友至你的花坊刷卡，信用卡是從何人身
    上拿出來？）是簽信用卡名字的那一人」、「當日他們有二張卡給我刷，二張卡
    均有刷一次但那人只有簽一張帳單，另一張沒有簽，他們不要這筆，故我就把那
    一張丟棄」、「（信用卡從何人身上取出？）均是那人拿出來，不是劉某」、「
（劉某欠花店多少？）二、三年累積起來欠二萬元」、「當天十一點多只有我在
    上班，.... 我在一樓準備打烊，正在收拾，丁○○常帶朋友來消費，他帶來的
    好處是可以簽帳，到三月六日止丁○○共欠二萬多元，約累積二年多簽帳的欠款
    ，他有時他還錢，我們店裡也有賣布偶，八十八年三月六日當天晚上十一時三十
    分許，丁○○有帶朋友來，當天他們三人來並無消費，丁○○負責跟我講，他有
    喝酒」、「他（即被告）只告訴我說欠二萬多，湊個整數剩下的給花店，他當天
    只刷個卡即走了，當天刷卡是丁○○朋友簽名，刷完卡後他們三人即一起走了，
    丁○○並無給我任何好處，卡是簽名的那一個拿卡出來，.... 丁○○事後並無
    還花店二萬多元，他當天來有說欠花店二萬多元，刷三萬元是他朋友說的」等語
    綦詳，核與被害人乙○○迭次於警訊中指稱「我是於八十八年三月六日晚上至龍
    和餐廳聚餐，當晚不勝酒力喝多了，約二十一時左右就在自己的Ｌ９─４５５６
    自小客車上休息睡著了，車門未鎖，外套皮夾的財物放置後座，當我醒來時已二
    十三時左右，且外套皮夾已不見了，馬上打電話給信用卡中心去止付才知已被盜
    刷」等語相符，復有由該名成年人所偽造上開簽帳單影本及香港匯豐銀行所出具
    之授權記錄查詢各乙紙，在卷可稽，足堪認定。綜上所述，被告當天晚上帶同該
    二名成年人前往「花之精靈鮮花坊」內時，既未消費任何財物，為何竟由該名成
    年人偽造「乙○○」名義而簽立上開面額三萬元之簽帳單乙紙，且被告復於當時
    對證人丙○○供稱該筆刷卡係供清償其先前積欠「花之精靈鮮花坊」之債務用等
    語，亦據證人丙○○迭次於警、偵訊中及本院審理時證述明確，則被告與該二名
    成年人間，顯有藉偽造上開簽帳單私文書之詐術方式，用以清償被告先前積欠「
    花之精靈鮮花坊」債務之認識，至為灼然。至於被告所稱「甲○○」其人為該簽
    立「乙○○」署押之人乙節，因該「甲○○」乙人經本院迭次合法傳喚、拘提之
    結果，均未到院陳述，自無為以之為有利被告認定之依據。被告所辯，顯係事後
    卸責之詞，不足採信。被告犯行已臻明確，應予依法論科。
二、核被告所為，係犯刑法第二百十六條、第二百十條之行使偽造私文書罪及第三百
    三十九條第二項、第一項之詐欺得利罪。被告偽造「乙○○」名義署押之行為，
    為其偽造「乙○○」名義之上開簽帳單私文書之部分行為；被告偽造上開簽帳單
    私文書之低度行為，復為其持以行使之高度行為所吸收，均不另論擬。被告所犯
    上開二罪間，與該二名成年人間，有犯意聯絡及行為分擔，為共同正犯。被告所
    犯上開二罪間，復有方法、結果之牽連關係，為牽連犯，應依刑法第五十五條規
    定，從一重之行使偽造私文書罪處斷。爰審酌被告明知上開信用卡乙張非該二名
    成年人所有者，竟為清償其積欠他人債務，而偽造「乙○○」名義之簽帳單乙紙
    ，並持以行使，而獲取清償上開債務之不法利益，已損及乙○○本人之權益及香
    港匯豐銀行對信用使用、管理之正確性及其犯罪後之態度等一切情狀，量處如主
    文所示之刑，以資儆懲。至於如附表所示簽帳單上所載「乙○○」之署押，係被
    告所偽造者，業據本院認定如上，應依刑法第二百十九條規定，宣告沒收之。
三、至於公訴意旨另以：被告丁○○意圖為自己不法之所有，於八十八年三月六日晚
    上九時過後，在桃園縣中壢市○○○街五四四巷十一號「龍和餐廳」停車場，被
    害人乙○○Ｌ９─４５５６號自小客車內竊取乙○○所有行動電話乙具、身分證
    、健保卡、匯豐銀行、新竹企銀信用卡各乙張、駕照二張、回數票二十張、二千
    元面額油單及現金二萬餘元，因認被告此部分所為另涉有刑法第三百二十條第一
    項之竊盜罪嫌云云。按「犯罪事實應依證據認定之，無證據不得推定其犯罪事實
    」，刑事訴訟法第一百五十四條定有明文。訊據被告堅決否認此部分犯行，辯稱
    ：伊未曾竊取乙○○上開財物等語。經查：「（當日丁○○帶朋友至你的花坊刷
    卡，信用卡是從何人身上拿出來？）是簽信用卡名字的那一人」、「（信用卡從
    何人身上取出？）均是那人拿出來，不是劉某」、「他（即被告）只告訴我說欠
    二萬多，湊個整數剩下的給花店，他當天只刷個卡即走了，當天刷卡是丁○○朋
    友簽名，刷完卡後他們三人即一起走了，丁○○並無給我任何好處，卡是簽名的
    那一個拿卡出來，.... 丁○○事後並無還花店二萬多元，他當天來有說欠花店
    二萬多元，刷三萬元是他朋友說的」等情，業據證人丙○○迭次於警、偵訊中及
    本院審理時證述明確，核與被告於本院審理時供述情節相符，應堪採信，是被害
    人乙○○所有上開財物若果係被告於同天晚上所竊得者，則焉有由另乙名成年人
    提出被害人乙○○所遭竊上開二張信用卡予丙○○刷卡之理，且證人丙○○於本
    院審理時亦未證稱被告持用被害人乙○○所失竊上開行動電話乙情，是僅憑被告
    確曾與該二名成年人一同前往「花之精靈鮮花坊」偽造上開簽帳單私文書乙情，
    況當時前往偽造上開簽帳單私文書時，除被告外，另有該二名成年人在場，亦據
    本院認定如上，而被害人胡景雲所遭竊上開財物，復未有一件自被告處搜出扣案
    者，自不足為逕認被害人乙○○所有上開財物亦係遭被告所竊取者，至為灼然。
    此外，復查無其他積極事證足資證明被告確有竊取被害人乙○○所有上開財物之
    犯行，自屬不能證明被告此部分之犯罪，應依刑事訴訟法第三百零一條第一項規
    定，就被告此部分犯行另為無罪之諭知。
據上論斷，應依刑事訴訟法第二百九十九條第一項前段、第三百零一條第一項，刑法
第二十八條、第二百十條、第二百十六條、第二百十九條、第三百三十九條第一項、
第二項、第五十五條，罰金罰鍰提高標準條例第一條前段，判決如主文。
本案經檢察官張立中到庭執行職務。
中      華      民      國      八十九    年     四     月     七     日
                          臺灣桃園地方法院刑事第四庭
                              法  官  林 晏 鵬
右正本證明與原本無異。
如不服本判決，應於判決送達後十日內向本院提出上訴狀( 應附繕本 )，上訴於
臺灣高等法院。
                             書記官  張 雅 慧
中        華        民        國   八十九   年   四   月    二十一    日
附論罪科刑依據之法條：刑法第二百十條、第二百十六條、第三百三十九條
刑法第二百十條
偽造、變造私文書，足以生損害於公眾或他人者，處五年以下有期徒刑。
刑法第二百十六條
行使第二百十條至第二百十五條之文書者，依偽造、變造文書或登載不實事項或使登
載不實事項之規定處斷。
刑法第三百三十九條：
意圖為自己或第三人不法之所有，以詐術使人將本人或第三人之物交付者，處五年以
下有期徒刑、拘役或科或併科一千元（已提高十倍為一萬元）以下罰金。
以前項方法得財產上不法之利益或使第三人得之者，亦同。
前二項之未遂犯罰之。


司法院資訊處製作；財團法人民間司法改革基金會備份。
